臺灣桃園地方法院民事判決　　　　　　 109年度訴字第2622號
原　　　告　孫志中　
訴訟代理人　商桓朧律師
被　　　告　華泰汽車租賃有限公司

兼
法定代理人　陳詩騰　


上列當事人間請求返還不當得利等事件，本院於民國110 年9 月
30日言詞辯論終結，判決如下：
    主  文
一、被告華泰汽車租賃有限公司應給付原告新台幣75萬元及自民
    國109 年12月22日起至清償日止，按週年利率5 ％計算之利
    息。
二、被告陳詩騰應給付原告新台幣75萬元及自民國109 年12月22
    日起至清償日止，按週年利率5％計算之利息。
三、前二項所命給付，如任一被告已為全部或一部之給付者，其
    餘被告於其給付範圍內，免給付之義務。
四、訴訟費用由被告連帶負擔。
五、本判決於原告以新臺幣25萬元供擔保後，得假執行；但被告
    如以新臺幣75萬元為原告預供擔保，得免為假執行。
    事實及理由
壹、程序方面：
一、按訴狀送達後，原告不得將原訴變更或追加他訴，但請求之
    基礎事實同一、擴張或減縮應受判決事項之聲明者，不在此
    限，民事訴訟法第255 條第1 項但書第2 款、第3 款定有明
    文。查原告原起訴時係以民法第179 條、第184 條第1 項前
    段作為請求權基礎，並聲明：（一）被告華泰汽車租賃有限
    公司（下稱華泰公司）、陳詩騰應各給付原告新台幣（下同
    ）80萬元，及自起訴狀繕本送達之翌日起至清償日止，按週
    年利率5%計算之利息；（二）前項之給付，經任一被告為給
    付，其他被告於清償範圍內同免給付之義務；（三）願供擔
    保請准宣告假執行（見本院卷第3 頁）。後於民國110 年3
    月31日具狀追加民法第478 條之規定而為請求，並於110 年
    9 月27日以書狀將聲明第一項減縮為：被告華泰公司、陳詩
    騰應各給付原告75萬元，及自起訴狀繕本送達之翌日起至清
    償日止，按週年利率5%計算之利息（見本院卷第65、175 頁
    ），核原告所為乃係減縮應受判決事項之聲明，又追加民法
    第478 條規定而為請求部分，乃基於原告交付被告100 萬元
    之同一基礎事實，依上開規定，應予准許。
二、被告華泰公司、陳詩騰經合法通知，無正當理由未於言詞辯
    論期日到場，經核無民事訴訟法第386 條各款所列情形，爰
    依原告聲請，由其一造辯論而為判決。
貳、實體方面：
一、原告起訴主張：緣訴外人薛文益前於107 年1 月24日向泓運
    小客車租賃股份有限公司（下稱泓運公司）購買車號000-00
    00號自用小客車1 輛（下稱系爭車輛），並以原告為買受人
    與泓運公司簽立系爭車輛買賣契約，薛文益與原告另共同簽
    發面額180 萬元之本票（下稱系爭本票）1 紙交付泓運公司
    負責人吳長壽，後雙方因買賣系爭車輛事宜發生糾紛（下稱
    系爭糾紛），吳長壽遂持系爭本票向本院聲請裁定准許強制
    執行，經本院以107 年度司票字第9108號裁定准許在案，被
    告陳詩騰見有機可趁，乃向原告佯稱其與泓運公司熟識，可
    代為協調系爭糾紛讓車價降低，原告遂於107 年12月20日依
    被告陳詩騰指示將購車款100 萬元匯入被告陳詩騰擔任負責
    人之被告華泰公司銀行帳戶，惟被告陳詩騰並未協調處理系
    爭糾紛，原告僅得自行與泓運公司協商，於給付使用系爭車
    輛之租金40萬元與吳長壽後，雙方達成和解，原告並終止與
    被告陳詩騰間之委任關係，請求被告陳詩騰返還上開款項，
    惟被告陳詩騰僅返還20萬元，扣除原告積欠被告陳詩騰行費
    、租車費等共計5 萬元，被告陳詩騰尚有75萬元未歸還，被
    告陳詩騰依侵權行為及不當得利之法律關係，有返還原告75
    萬元之義務；被告華泰公司先前代為收受原告給付之100 萬
    元現已無法律上之原因，扣除前開25萬元，自亦應依民法第
    179 條規定返還其收受之75萬元。再者，原告前對被告陳詩
    騰提告侵占案件，經臺灣桃園地方檢察署以109 年度偵字第
    22939 號案件（下稱系爭刑事案件）受理，被告陳詩騰到庭
    亦坦認向原告借款100 萬元，現被告陳詩騰尚有75萬元未歸
    還原告，故原告亦得依民法第478 條之規定請求被告陳詩騰
    返還上開欠款。又被告間為不真正連帶關係，爰聲明如變更
    後之聲明所示。
二、被告華泰公司、陳詩騰未於言詞辯論期日到場，亦未提出書
    狀，作何聲明或陳述。
三、得心證之理由：
（一）經查，原告主張被告華泰公司先前受領原告交付之價金，
      而原告已終止與被告陳詩騰間之委任關係，被告陳詩騰應
      返還75萬元，從而被告華泰公司先前獲得該筆款項之法律
      上原因已不存在，原告因被告華泰公司、陳詩騰未返還該
      75萬元而受有損害，自得依不當得利之規定請求被告華泰
      公司、陳詩騰返還所受領之上開75萬元等節，業據其提出
      匯票收據影本、聲請撤回系爭本票強制執行狀、系爭本票
      裁定各1 份在卷可參（見本院卷第11至15頁），並經本院
      依職權調閱被告華泰公司經濟部商工登記公示資料、系爭
      刑事案件全卷資料核閱無訛；參以被告陳詩騰於偵查中稱
      ：吳長壽與原告簽約購買系爭車輛，我幫他們居中協調讓
      車價降低等語（見偵查卷第65頁反面），及卷附系爭車輛
      買賣契約，尚有餘款129 萬元未付清乙節（見偵查卷第29
      頁），足認被告陳詩騰確實有協助處理系爭糾紛，原告交
      付之100 萬元係作為購買系爭車輛之價款，惟被告陳詩騰
      並未以該款項處理系爭糾紛；而被告華泰公司、陳詩騰經
      受合法通知，無正當理由未於言詞辯論期日到場，亦未提
      出書狀爭執，依民事訴訟法第280 條第3 項前段準用同條
      第1 項之規定，應視同自認，故原告上揭主張之事實，應
      堪信為真實。從而，原告依不當得利法律關係請求被告華
      泰公司、陳詩騰各給付75萬元，即有理由。
（二）給付無確定期限者，債務人於債權人得請求給付時，經其
      催告而未為給付，自受催告時起，負遲延責任。其經債權
      人起訴而送達訴狀，與催告有同一之效力；又遲延之債務
      ，以支付金錢為標的者，債權人得請求依法定利率計算之
      遲延利息；應付利息之債務，其利率未經約定，亦無法律
      可據者，週年利率為5%，民法第229 條第2 項、第233 條
      第1 項前段、第203 條分別定有明文，原告自得按上開規
      定請求被告給付自起訴狀繕本送達翌日起，依週年利率5%
      計算之遲延利息。
（三）被告2 人就應給付原告75萬元乃本於各別發生原因，惟具
      同一目的，核屬不真正連帶債務，故於被告華泰公司、陳
      詩騰其中一人清償時，另一人在該清償範圍內即免給付責
      任。
四、綜上所述，原告依不當得利之法律關係請求被告華泰公司、
    陳詩騰各給付75萬元，及自起訴狀送達翌日即109 年12月22
    日起至清償日止（繕本送達日見本院卷第25頁送達證書），
    按週年利率5%計算之利息，及任一被告為給付時，其他被告
    於該給付範圍內，免除給付責任等主張，均有理由，應予准
    許。至於原告併依侵權行為、消費借貸之法律關係為同一內
    容之請求，係就同一給付目的之數請求權合併起訴之選擇合
    併，本院就此部分既已擇一判決原告勝訴，則就他請求權之
    訴訟標的自毋庸裁判。
五、另本件原告陳明願供擔保，請求宣告假執行，經核尚無不合
    ，爰酌定相當之擔保金額准許假執行，而被告未陳明願供擔
    保准予免為假執行，亦依職權酌定相當金額得免為假執行。
六、本件事證已臻明確，兩造其餘攻擊防禦方法及提出之證據資
    料，經本院斟酌後，認均不足以影響本判決之結果，自無逐
    一詳予論駁之必要，併此敘明。
七、訴訟費用負擔之依據：民事訴訟法第85條第2項。
中    華    民    國   110    年    11    月    9     日
                        民事第二庭    法  官  呂如琦
正本係照原本作成。
如對本判決上訴，須於判決送達後 20 日內向本院提出上訴狀。
如委任律師提起上訴者，應一併繳納上訴審裁判費。
中    華    民    國   110    年    11    月    9     日
                                      書記官  王志成